【裁判字號】    91,訴,1960
【裁判日期】    920520
【裁判案由】    偽造文書等
【裁判全文】
臺灣板橋地方法院刑事判決                        九十一年度訴字第一九六號
    公  訴  人  臺灣板橋地方法院檢察署檢察官
    被      告  丙○○
右列被告因偽造文書等案件，經檢察官提起公訴（九十一年度偵字第一五四一一號）
，本院判決如左：
    主  文
丙○○共同行使偽造私文書，足以生損害於他人，處有期徒刑陸月，如易科罰金，以
參佰元折算壹日。變造之「丁○○」駕駛執照上之丙○○照片壹張、偽造之台灣大哥
大股份有限公司行動電話服務申請書及熱線專案同意書之客戶留存聯各參張、偽簽於
台灣大哥大股份有限公司行動電話服務申請書之公司聯、代理商聯、銷售店點聯申請
人簽章欄上之「丁○○」署押壹拾捌枚及熱線專案同意書之公司聯立同意書人欄上之
「丁○○」署押參枚，均沒收。
    事  實
一、丙○○與戊○○（戊○○所涉竊盜等犯行部分，業經檢察官移送本院併案審理中
    ）、吳平和（吳平和所涉竊盜等犯行，目前由檢察官另案偵辦中）基於共同行使
    變造駕駛執照之犯意聯絡，由丙○○先於民國九十一年八月十五日晚上二十一時
    許，在台北縣三峽鎮○○街一七二號其住處，將自己照片交付予戊○○後，戊○○旋於當日晚上某時，在台北縣三峽鎮○○路一之四巷六號住處，以換貼照片之
    方式，將戊○○所持有來源不明之交通部製發之丁○○汽車駕駛執照予以變造，
    足以生損害於丁○○及監理機關管理汽車駕駛人之正確性。嗣於翌日即九十一年
    八月十六日下午某時，丙○○、吳平和搭乘戊○○駕駛之乙○○所失竊之車號Ｆ
    Ｚ─九六九八號自小客車，三人又基於行使偽造私文書及意圖為自己不法所有之
    犯意聯絡，共同前往台北縣土城市之台灣電店股份有限公司土城學府特約中心（
    下稱土城學府特約中心），途中戊○○將前開變造完成之駕駛執照交付予丙○○
    ，丙○○明知該變造之駕駛執照為來源不明之贓物，仍予以收受，復由丙○○冒
    稱係丁○○本人，並出示該變造之駕駛執照，向土城學府特約中心店員施小淇表
    明申辦台灣大哥大股份有限公司（下稱台灣大哥大公司）行動電話門號三支，而
    行使之，並分別在三份台灣大哥大公司行動電話服務申請書（一式四聯，除公司
    聯外其餘均係複寫）申請人簽章欄內偽簽丁○○之署押共二十四枚（一份八枚）
    ，及三份熱線專案同意書（一式二聯）立同意書人欄內偽簽丁○○之署押共六枚
    （一份二枚），而偽造該行動電話服務申請書及熱線專案同意書各三份，並除客
    戶留存聯外其餘均交付予店員施小淇而行使之（客戶留存聯則由丙○○收執），
    使該店員陷於錯誤而交付台灣大哥大公司門號0000000000、0000
    000000、0000000000之行動電話用戶識別卡（下稱ＳＩＭ卡）
    各一張予丙○○，足以生損害於丁○○、土城學府特約中心及台灣大哥大公司。
    迨於同日下午十七時三十分許，渠三人駕車行經台北縣板橋市○○路五十一號前
    ，為警攔下盤查時查獲戊○○（丙○○、吳平和二人則趁機逃逸），並扣得前開
    偽造之丁○○台灣大哥大申請書（客戶留存聯）三張等物。
二、案經台北縣政府警察局板橋分局報請臺灣板橋地方法院檢察署檢察官偵查起訴。
    理  由
一、右揭事實，業據被告丙○○於本院審理時坦承不諱，核與證人即共犯戊○○於本
    院審理時供證情節大致相符，並經證人施小淇於本院審理時到庭證述屬實，復有
    台灣大哥大公司於九十一年十二月五日、九十二年四月十八日函及所附之基本資
    料查詢表、行動電話服務申請書及同意書等附卷足稽，及扣案之行動電話服務申
    請書、ＳＩＭ卡可資佐證。雖被告丙○○辯稱：伊不知道該變造之駕駛執照是贓
    物，戊○○拿給伊時並未說來源云云。惟被告既已自認渠等係先變造該駕駛執照
    後再持之佯以他人名義向台灣大哥大公司申辦行動電話門號等情，衡情被告豈會
    不知渠用以變造行使之證件係來源不明之贓物，被告空言辯稱戊○○未予告知云
    云，顯係事後圖卸刑責之詞，不足採信，被告具有贓物之認識，應屬無疑。本件
    事證明確，被告犯行洵堪認定。
二、核被告丙○○所為，係犯刑法第三百四十九條第一項之收受贓物罪、同法第二百
    十六條、第二百十二條之行使變造駕駛執照罪、同法第二百十六條、第二百十條
    之行使偽造私文書及同法第三百三十九條第一項之詐欺取財罪。被告丙○○與戊○○、吳平和有犯意聯絡及行為分擔，均為共同正犯。又被告偽造署押行為係偽
    造私文書之部分行為，不另論罪；另變造前開駕駛執照及偽造私文書之低度行為
    ，均應為行使前開變造駕駛執照及行使偽造私文書之高度行為所吸收，亦均不另
    論罪。再被告行使變造之駕駛執照並同時偽造三份申請書及同意書復持向店員申
    辦三支門號，應認被告係就同一犯罪構成事實，以單一行為之數個舉動接續進行
    ，持續侵害同一法益，均論以接續犯。被告所犯上開收受贓物、行使變造駕駛執
    照、行使偽造私文書及詐欺取財四罪間，有方法、結果之牽連關係，為牽連犯，
    應從一重之行使偽造私文書罪處斷。（公訴人雖未論引收受贓物罪及詐欺取財罪
    ，惟此二部分既與前開論罪部分，有牽連犯之裁判上一罪關係，已如前述，本院
    自得一併予以審究）。爰審酌被告之素行資料，犯罪之動機、目的、手段、所生
    危害及犯罪後坦承部分犯行、態度尚佳等一切情狀，量處如主文所示之刑，並諭
    知易科罰金之折算標準，以資懲儆。
三、至變造於「丁○○」汽車駕駛執照上之丙○○照片一張（雖該駕駛執照未據扣案
    ，惟無法證明業已滅失），及偽造台灣大哥大公司行動電話服務申請書及熱線專
    案同意書之客戶留存聯各三張（該同意書客戶留存聯亦未據扣案，然查無證據足
    證業已滅失），均係被告所有，供本件上開犯罪所用之物，均應依刑法第三十八
    條第一項第二款之規定予以宣告沒收（公訴人雖聲請將變造之證件沒收，惟查被
    告僅變造相片之部分，其餘被害人丁○○駕駛執照仍非被告所有，亦非違禁物，
    核與刑法第三十八條沒收之規定，自不得併予沒收，公訴人此部分尚有誤會，併
    此敘明）；又被告偽簽於台灣大哥大公司行動電話服務申請書（另三聯）上申請
    人簽章欄之「丁○○」署名共一十八枚，及熱線專案同意書（另一聯）上立同意
    書人欄內之「丁○○」署名共三枚（其中客戶留存聯已宣告沒收，當然含署名在
    內，茲不再重複宣告沒收），均應依刑法第二百十九條之規定，不問屬於犯人與
    否，均予宣告沒收。
四、另公訴意旨謂：被告丙○○與戊○○、吳平和三人共同基於意圖為自己不法所有
    之概括犯意，連續自九十一年七月四日起至同年八月十六日前之某時止，先後在
    台北縣新莊市等地點，結夥竊取被害人甲○○（起訴書誤載為吉進發）、己○○
    、乙○○、辛○○、高世溫等人之財物；渠三人又共同基於概括犯意，於不詳之
    時間、地點，連續變造竊得之被害人甲○○（起訴書誤載為吉進發）、己○○、
    高世溫之身分證之地址，並持經變造之甲○○、己○○、高世溫、辛○○等人之
    身分證及偽刻之印章，偽造申請書及蓋偽刻之印章於申請書上，持向台灣大哥大
    及遠傳電信公司申辦行動電話，致生損害於甲○○等人及行動電話公司；嗣於九
    十一年八月十六日下午十七時三十分許，為警查獲戊○○及丙○○二人駕駛竊得
    之車號ＦＺ─九六九八號自小客車，並扣得二人共同持有廖阿庚之身分證、健保
    卡、林成彥之身分證、蕭文祺之新亞山水休閒卡各一份、及汽車鑰匙一支等贓物
    ，因認被告此部分涉犯加重竊盜罪、行使偽造私文書、行使變造特種文書罪嫌云
    云。經查：訊據被告於警訊及偵審中均堅決否認有前開犯行，辯稱：伊並未行竊
    及變造身分證，亦未偽刻印章，且伊不知道該ＦＺ─九六九八號自小客車是贓車
    ，伊只有持變造之丁○○駕照申請台灣大哥大，其餘伊均不知情等語。且參酌證
    人戊○○於本院審理時亦到庭證稱：查獲當日在車上扣得之贓物係伊所有，其中
    部分證件是撿來的，是伊冒用甲○○、己○○、高世溫、辛○○名義申辦行動電
    話，和被告無關，至於該ＦＺ─九六九八號自小客車是伊向友人何弘明所借用，
    伊不知道是贓車等語（見本院九十二年四月十日訊問筆錄），及觀諸前開扣案之
    行動電話服務申請書、同意書上所載內容，其上均無偽造之印文等情以觀，被告
    於為警查獲當時雖有乘坐於前開戊○○所駕駛之ＦＺ─九六九八號贓車內，惟尚
    難僅憑此即率予推認於該贓車上扣得之所有贓物均係被告所竊得，並經被告變造
    後持以申辦行動電話。此外，復查並無其他積極確切之事證足資證明被告有何公
    訴所指之竊盜、變造身分證、偽刻印章，及持變造之被害人甲○○、己○○、高
    世溫、辛○○等人之身分證申辦行動電話等犯行，是以，此部分即不能證明被告
    丙○○犯罪，惟公訴人既認該等部分與前揭起訴有罪之部分有連續犯或牽連犯之
    裁判上一罪關係，或吸收犯之實質上一罪關係，爰均不另為無罪判決之諭知。
五、至移送併辦意旨（臺灣板橋地方法院檢察署九十二年度偵字第九四一八號）以：
    被告意圖為自己不法之所有，於九十二年五月一日上午七時許，在台北縣三峽鎮
    ○○路○段二八八之一號前，竊取被害人庚○○停放於該處之ＳＰＬ─三一０號
    機車，得手後供己騎用，因認被告涉有刑法第三百二十條第一項之竊盜罪嫌云云
    。惟查：本件被告被訴竊盜部分之犯行，既屬不能證明被告犯罪，已如前述，則
    與此併案部分即不生連續犯之裁判上一罪關係，本院尚無從併予審理，自應退回
    檢察官另行處理，附此敘明之。
據上論斷，應依刑事訴訟法第二百九十九條第一項前段，刑法第二十八條、第二百十
六條、第二百十條、第二百十二條、第三百四十九條第一項、第三百三十九條第一項
、第五十五條、第四十一條第一項前段、第二百十九條、第三十八條第一項第二款，
罰金罰鍰提高標準條例第一條前段、第二條，判決如主文。
本案經檢察官徐名駒到庭執行職務。
中      華      民      國      九十二      年    五    月    二十      日
                                  臺灣板橋地方法院刑事第二庭
                      法  官  崔玲琦
右正本證明與原本無異。
如不服本判決，應於判決送達後十日內，向本院提出上訴狀。
                                          書記官  陳金鳳
中      華      民      國      九十二      年    五    月    二十三    日
附錄本案論罪科刑法條全文：
中華民國刑法第三百四十九條
收受贓物者，處三年以下有期徒刑、拘役或五百元以下罰金。
搬運、寄藏、故買贓物或為擔保者，處五年以下有期徒刑、拘役或科或併
科一千元以下罰金。
因贓物變得之財物，以贓物論。
刑法第三百三十九條
意圖為自己或第三人不法之所有，以詐術使人將本人或第三人之物交付者，處五年以
下有期徒刑、拘役或科或併科一千元以下罰金。
以前項方法得財產上不法之利益或使第三人得之者，亦同。
前二項之未遂犯罰之。
刑法第二百一十六條
行使第二百十條至第二百十五條之文書者，依偽造、變造文書或登載不實事項或使登
載不實事項之規定處斷。
刑法第二百一十條
偽造、變造私文書，足以生損害於公眾或他人者，處五年以下有期徒刑。
中華民國刑法第二百一十二條
(偽造變造特種文書罪)
偽造、變造護照、旅券、免許證、特許證及關於品行、能力服務或其他相
類之證書、介紹書，足以生損害於公眾或他人者，處一年以下有期徒刑、
拘役或三百元以下罰金。


司法院資訊處製作；財團法人民間司法改革基金會備份。
